臺灣高雄地方法院刑事判決　　　　　　　　　　　　　九十三年度訴字第五三八號
　　公　訴　人　臺灣高雄地方法院檢察署檢察官
　　被　　　告　甲○○
右列被告因違反毒品危害防制條例案件，經檢察官提起公訴（九十二年度毒偵字第五
八八號），嗣因被告就被訴之犯罪事實為有罪之陳述，經本院告知簡式審判程序意
旨，並聽取公訴人及被告之意見後，合議裁定由受命法官獨任進行簡式審判程序審理
，本院判決如左：
    主  文
甲○○施用第一級毒品，累犯，處有期徒刑柒月，扣案之第一級毒品海洛因貳包（驗
後淨重合計為零點壹陸公克，包裝重合計為零點柒壹公克），均沒收銷燬之；扣案之
注射針筒壹支，沒收之。又施用第二級毒品，累犯，處有期徒刑參月，扣案之第二級
毒品安非他命貳包（驗前毛重為貳點肆公克，驗後毛重為貳點參公克）及殘留第二級
毒品安非他命之吸食器、塑膠製鏟子各壹支，均沒收銷燬之。應執行有期徒刑玖月，
扣案之第一級毒品海洛因貳包（驗後淨重合計為零點壹陸公克，包裝重合計為零點柒
壹公克），第二級毒品安非他命貳包（驗前毛重為貳點肆公克，驗後毛重為貳點參公
克）及殘留第二級毒品安非他命之吸食器、塑膠製鏟子各壹支，均沒收銷燬之；扣案
之注射針筒壹支，沒收之。
    事  實
一、甲○○曾於民國八十四年間因違反肅清煙毒條例案件，經臺灣高等法院高雄分院
    於八十四年十一月九日，以八十四年度上訴字第二三二一號判處有期徒刑三年四
    月確定在案，並於九十二年六月八日縮刑期滿執行完畢（構成累犯）。復因施用
    毒品案件，經本院以八十九年度毒聲字第二一二七號裁定送觀察勒戒後，認有繼
    續施用毒品之傾向，再經以八十九年毒聲字第九五五一號裁定送強制戒治，於九
    十年十二月二日交付保護管束期滿，並由臺灣高雄地方法院檢察署檢察官於九十
    年十二月三十日，以九十年度戒毒偵字第一三四一號為不起訴處分確定。
二、詎甲○○於前受強制戒治執行完畢釋放後五年以內，猶不知悔改，明知海洛因及
    安非他命業經公告為毒品危害防制條例第二條第二項所列管之第一、二級毒品，
    不得非法持有、施用，竟仍基於施用第一級毒品海洛因及第二級毒品安非他命之
    犯意，於九十二年九月二十四日二十三時許，在高雄縣鳳山市○○街三十四巷一
    弄十號居處內，以針筒注射海洛因之方式，施用第一級毒品海洛因，及以玻璃球
    燒烤之方式，施用第二級毒品安非他命，嗣於同年月二十五日十時三十分許，為
    警持本院核發之搜索票，於上址搜索查獲，當場扣得其所有之海洛因二包（驗後
    合計淨重為零點一六公克、空包裝重合計為零點七一公克）、安非他命二包（驗
    前毛重二點四公克、驗後毛重二點三公克）、注射針筒一支及殘留安非他命之吸
    食器、塑膠製鏟子各一支，並經其同意採集尿液送驗而查悉前情。
三、案經高雄縣政府警察局鳳山分局報請台灣高雄地方法院檢察署檢察官偵查起訴。
    理  由
一、按本件被告甲○○所犯係死刑、無期徒刑、最輕本刑為三年以上有期徒刑以外之
    罪，其於準備程序就前揭被訴事實為有罪之陳述，經受命法官告知簡式審判程序
    之旨，並聽取其與公訴人之意見後，本院認無不得或不宜改依簡式審判程序進行
    之處，爰依刑事訴訟法第二百七十三條之一第一項、第二百八十四條之一，裁定
    本件由受命法官獨任進行簡式審判程序，合先敘明。
二、右揭施用第一級毒品海洛因及第二級毒品安非他命之犯罪事實，業據被告甲○○
    於本院審理時供認不諱，且被告為警查獲當時所採集之尿液，經送檢驗結果，呈
    毒品嗎啡及甲基安非他命陽性反應，有高雄縣政府衛生局九二煙檢字第一八一四
    號煙毒尿液檢驗成績書一紙在卷可稽，又扣案之白色粉末二包，經送法務部調查
    局檢驗，均含有海洛因成分，有該局調科壹字第二二００一六一六０號鑑定通知
    書一紙附卷可證，且扣案之白色晶體二包經本院送高雄醫學大學附設中和紀念醫
    院鑑定，結果呈甲基安非他命陽性反應，有該院九十三年四月六日編號９３０３
    之２６４號檢驗報告書一紙附本院卷可參，另扣案之吸食器、塑膠製鏟子各一支
    經本院送高雄醫學大學附設中和紀念醫院鑑定，結果均呈甲基安非他命陽性反應
    ，有該院九十三年四月六日編號９３０３之２６６、９３０３之２６７號檢驗報
    告書二紙附本院卷可參。綜上，足認被告自白與證據相符，其確有施用第一級毒
    品海洛因及第二級毒品安非他命之犯行，洵堪認定。
三、按「於中華民國九十二年六月六日本條例修正施行前繫屬之施用毒品案件，於修
    正施行後，適用修正後之規定，並依下列方式處理：‧‧‧」，「前項情形，依
    修正前之規定有利於行為人者，適用最有利於行為人之法律」，故經九十二年七
    月九日修正公布而於九十三年一月九日正式施行之毒品危害防制條例第三十五條
    第一項、第二項定有明文，然查本案係於九十三年三月十一日繫屬本院，有本院
    收文印戳章在卷可按，故本件並無修正後毒品危害防制條例第三十五條之適用，
    核先敘明。
四、按行為後法律有變更者，適用裁判時之法律。但裁判前之法律有利於行為人者，
    適用最有利於行為人之法律。刑法第二條第一項定有明文。次按刑法第二條第一
    項但書之適用如左：一、先審查應否諭知無罪，次審查應否諭知免訴不受理，再
    次則審查有無法定必應免刑之情形，二、如無前開情形，則比較新舊法之罪刑孰
    為最有利，最高法院著有二四年七月二四年度總會決議（二）可資參照。經查，
    被告前因施用毒品案件，經本院以八十九年度毒聲字第二一二七號裁定送觀察勒
    戒後，認有繼續施用毒品之傾向，再經以八十九年毒聲字第九五五一號裁定送強
    制戒治，於九十年十二月二日交付保護管束期滿，並由臺灣高雄地方法院檢察署
    檢察官於九十年十二月三十日，以九十年度戒毒偵字第一三四一號為不起訴處分
    確定，復因本件施用毒品經檢察官提起公訴等情，有臺灣高等法院被告全國前案
紀錄表及臺灣高雄地方法院檢察署刑案資料查註紀錄表各一份附卷可按。是被告
    於五年內再犯施用毒品案件，業已合於修正前之毒品危害防制條例第二十三條第
    二項規定之起訴要件，亦合於修正後之同條例第二十三條第二項所規定「於觀察
    、勒戒或強制戒治執行完畢釋放後，五年內再犯施用毒品之罪」之起訴要件，故
    無論係依修正前、後之上開規定，均應依法追訴審判。次查，修正前後，毒品危
    害防制條例第十條施用第一級毒品罪及施用第二級毒品罪之構成要件與法定刑度
    ，並無任何變更，從而被告犯罪後法律雖有變更，然依刑法第二條第一項但書規
    定及前開決議，比較新舊法之結果，舊法並無有利於被告，是關於被告施用毒品
    部分，自應適用裁判時之法律予以處罰。
五、按海洛因、安非他命，分別為毒品危害防制條例第二條第二項所稱之第一級、第
    二級毒品。是核被告甲○○所為，係犯毒品危害防制條例第十條第一項、第二項
    之施用第一級、第二級毒品罪。被告施用第一級、第二級毒品前，持有第一級、
    第二級毒品之行為，為施用第一級、第二級毒品前之低度行為，應為施用第一級
    、第二級毒品之高度行為所吸收，不另論罪。被告所犯上開二罪間，犯意各別、
    行為互殊，觸犯構成要件相異之罪名，自應分論併罰。又被告曾因違反肅清煙毒
    條例案件，經臺灣高等法院高雄分院於八十四年十一月九日，以八十四年度上訴
    字第二三二一號判處有期徒刑三年四月確定在案，並於九十二年六月八日縮刑期
    滿執行完畢，有臺灣高雄地方法院檢察署刑案資料查註紀錄表及臺灣高等法院被
    告全國前案紀錄表可按，其於有期徒刑執行完畢後，五年以內再犯有期徒刑以上
    之罪，為累犯，應依刑法第四十七條規定加重其刑。爰審酌被告於前經觀察、勒
    戒及強制戒治執行完畢釋放後，仍未能徹底戒絕毒品，五年內再犯本件施用毒品
    罪，顯見其自制力不足，無法擺脫毒品，未能體悟施用毒品對自己、家人造成之
    傷害及社會之負擔，惟念所犯施用毒品罪乃屬戕害自身身心健康行為，尚未對他
    人造成實害，其行為本身對社會所造成之危害並非直接，反社會性之程度應屬較
    低，且其犯後已坦認犯行，以及其犯罪動機、目的、手段、智識程度為國中肄業
    ，復參以被告於本院表明目前已無再施用毒品，且有正當之工作與生活，顯見其
    尚有悔改之心等一切情狀，分別量處如主文所示之刑，並定應執行之刑，以資懲
    儆。
六、至扣案之白粉二包（驗後合計淨重為零點一六公克、空包裝重合計為零點七一公
    克）經送驗結果確含第一級毒品海洛因成分，扣案白色晶體二包（驗前毛重為二
    點四公克，驗後毛重為二點三公克）經送驗結果確含第二級毒品安非他命成分，
    已如前述，而包裝袋復無法與毒品海洛因、安非他命剝離，自均應依毒品危害防
    制條例第十八條第一項前段之規定，諭知沒收銷燬之；至於鑑識耗損之海洛因、
    安非他命，既已滅失，爰不再行諭知沒收銷燬，併此敘明。另扣案之吸食器、塑
    膠製鏟子各一支經本院送驗結果，確含安非他命成份之事實，亦如前述，其上既
    殘留安非他命殘渣，與該安非他命殘渣已無法分析剝離，應視同毒品，亦依毒品
    危害防制條例第十八條第一項前段規定宣告沒收並銷燬之。又扣案之注射針筒一
    支，係被告所有，供本件施用毒品海洛因所用之物，亦依刑法第三十八條第一項
    第二款，併予宣告沒收。
據上論斷，應依刑事訴訟法第二百七十三條之一第一項、第二百八十四條之一、第二
百九十九條第一項前段，修正後毒品危害防制條例第十條第一項、第二項、第十八條
第一項前段，刑法第十一條前段、第二條第一項前段、第四十七條、第五十一條第五
款、第三十八條第一項第二款，判決如主文。
本案經檢察官乙○○到庭執行職務。
中      華      民      國    九十三    年      七      月    二十八    日
                                  臺灣高雄地方法院刑事第八庭
                                      法  官    林意芳
右正本證明與原本無異。
如不服本判決，應於判決送達後十日內，向本院提出上訴狀。
                                      書記官    曾秀鳳
中      華      民      國    九十三    年      七      月      三十    日
附錄本判決論罪科刑法條：
毒品危害防制條例第十條
施用第一級毒品者，處六月以上五年以下有期徒刑。
施用第二級毒品者，處三年以下有期徒刑。
